【裁判字號】    99,易,907
【裁判日期】    990817
【裁判案由】    竊盜
【裁判全文】
臺灣高雄地方法院刑事判決               99年度易字第907號
公  訴  人  臺灣高雄地方法院檢察署檢察官
被      告  戊○○
上列被告因竊盜案件，經檢察官提起公訴（99年度偵字第3449號
），本院判決如下：
    主  文
戊○○犯竊盜未遂罪，處有期徒刑參月，如易科罰金，以新臺幣
壹仟元折算壹日。緩刑貳年，緩刑期間付保護管束，並接受法治
教育參場次。
    事  實
一、戊○○基於意圖為自己不法所有之竊盜犯意，於民國99年1
    月19日上午10時30分許，在乙○○○所經營址設高雄縣鳳山
    市○○路433 巷22之3 號之合育養殖場，見其內無人居住之
    鐵皮屋一側鐵皮前遭不詳人士掀開而留有破洞，認有機可趁
    ，即自該處破洞進入鐵皮屋內探尋財物( 侵入建築物部分未
    據告訴），後發現櫃上放有乙○○○所有之頭燈1 個，然因
    屋內燈光昏暗，而移往光線較亮之該鐵皮屋側破洞處觀看確
    認有無竊取價值時，適為乙○○○當場發現而報警查獲，始
    未能竊盜得逞。
二、案經乙○○○訴由高雄縣政府警察局鳳山分局報告臺灣高雄
    地方法院檢察署檢察官偵查起訴。
    理  由
一、證據能力部分：
    被告以外之人於審判外之言詞或書面陳述，除法律有規定者
    外，不得作為證據；被告以外之人於審判外之陳述，雖不符
    刑事訴訟法第159 條之1 至之4 之規定，然經當事人於審判
    程序同意作為證據，法院審酌該言詞陳述或書面陳述作成時
    之情況，認為適當者，亦得為證據；刑事訴訟法第159 條第
    1 項、第159 條之5 第1 項分別定有明文。查本案所引用之
    證據資料（詳後引證據），其中各項言詞或書面傳聞證據部
    分，縱無刑事訴訟法第159 條之1 至第159 條之4 或其他規
    定之傳聞證據例外情形，亦業經本院審理時予以提示並告以
    要旨，且各經檢察官及被告戊○○（下稱被告）表示意見，
    當事人已知上述證據乃屬傳聞證據，而未於言詞辯論終結前
    對該等證據聲明異議，依上開規定，已擬制同意有證據能力
    ，且本院審酌該等傳聞證據作成時之狀況，並無不宜作為證
    據之情形，均應認於本案有證據能力。
二、訊據被告固坦承有進入告訴人乙○○○經營之養殖場鐵皮屋
    內拿取頭燈1 個之事實，惟矢口否認有何竊盜犯行，辯稱：
    我去養殖場是要釣魚，後來要上廁所才會到該鐵皮屋內，我
    看到屋內櫃子上有1 個頭燈，但因光線太暗，才會拿到該鐵
    皮屋後方的縫隙觀看，隨即就被告訴人發現，我沒有要竊取
    之意思云云。惟查：
    (一)被告於99年1 月19日上午10時30分許，經由屋側破洞進入
      乙○○○之合育養殖場內鐵皮屋，並有拿取放置該屋內櫃
      上之乙○○○所有頭燈1 個等情，業據被告供承屬實，核
      與證人即告訴人乙○○○所證其到現場後，目擊被告手中
      握有其所有之頭燈等情相符，並有扣押物品目錄表、贓物
      認領保管單及現場照片2 張存卷可參（警卷第9 頁、第10
      頁、第13頁），堪予認定。
    (二)被告雖於偵查中辯稱是因該養殖場之公用廁所「已拆掉」
      ，所以才會跑進鐵皮屋內上廁所云云，然查，乙○○○所
      經營之合育養殖場設有供客人使用之公用廁所，位置即在
      魚池旁，不用找就會看到，且案發時尚未拆除等情，經證
      人乙○○○於本院審理時到庭具結證述明確（本院卷第15
      頁、第26頁）後，被告始又改口稱：「外面的廁所沒有屋
      頂及門，所以我才沒有使用那個廁所」（本院卷第26頁）
      ，顯見被告所辯情詞有所匿飾，非能遽信。次查，證人乙○○○於偵查中證稱：「合育養殖場的鐵皮屋原有住人，
      我兒子住在那裡，因為我兒子中風，所以我也住在那裡1
      年多，但99年1 月19日被告進入鐵皮屋之前我們已經搬走
      了，只是東西還沒搬完」（偵卷第16頁）、於本院具結證
      稱：「鐵皮屋的不鏽鋼門被撬壞，我用鑰匙打不開」（本
      院卷第15頁），且被告亦自承該鐵皮屋有門，但有上鎖等
      語（本院卷第79頁），可知該鐵皮屋原係供乙○○○及其
      兒子使用，案發時雖沒住人，但東西尚未搬空，且有上鎖
      等情，堪可認定，是縱使該養殖場已無營業，然被告自該
      鐵皮屋外觀情狀應不難得知仍屬他人使用之處所，故被告
      明知此情，猶自該非正常進出通道之屋側鐵皮破洞進入屋
      內，並在其內拿取他人物品檢視，難謂其無行竊之意，此
      觀其於本院最後陳述時自承：「我承認進入他人屋內動別
      人的東西是錯誤的行為，我已經知道我做錯了」等語（本
      院卷第81頁），足徵其情。被告所辯上情，尚無可採，其
      竊盜犯行，堪予認定。
    (三)至證人乙○○○雖證稱上述鐵皮屋之破洞係案發當天才出
      現云云，惟此節不僅與其所證：「該鐵皮屋之前也有熱水
      爐、馬達及桌椅被偷；屋內的桌子應該是竊賊把牆壁撬開
      1 個洞後，進去把電動鐵捲門打開，再把桌子搬出去；上
      述東西被偷跟本案是不同天」（本院卷第21頁），顯可推
      知該破洞在案發前已存在，而所有齟齬，難以遽信，且據
      證人即該養殖場地主丁○○於本院具結所證：「乙○○○
      他們要辦徵收，所以他們得先把鐵皮屋拆除，才叫人過來
      估價；好像在案發後的隔幾天，拆鐵皮屋的人也有到現場
      ，我問他們關於鐵皮屋牆壁上被撬開的洞，他們說因為鐵
      皮屋後面的不鏽鋼門鎖頭損壞，無法進去屋內估價，才撬
      開那個洞進入屋內估價的」（本院卷第34頁、第35頁），
      並佐以本件案發現場亦無扣得任何工具，有扣押物品目錄
      表可憑（警卷第10頁），足徵被告所辯該破洞非其所為乙
      節，顯非無稽，堪予採信。
    (四)另公訴意旨認為被告係夥同2 名不詳成年男子共同竊盜乙
      節。經查：
      1.本件案發時，除被告及告訴人乙○○○外，尚有地主丁○○及另名身著黃色外套之不詳男子在場等情，除據證
        人乙○○○、丁○○證述屬實外，亦為被告所是認，固
        堪認定。惟關於被告及另名不詳成年男子為何出現在案
        發地點乙節，業據證人丁○○於本院具結證稱：「我不
        認識被告，也沒有打過招呼，但有見過被告幾次面，因
        為他在我朋友住處對面開機車行；我是養殖場的地主，
        告訴人向我承租土地，因為他們還欠我半年的租金，而
        且魚池水沒抽乾，門也沒關，很危險，所以我在案發當
        天才會去該處看看會不會碰到乙○○○；案發當天是我
        先到現場，約3 、40分後，被告才拿著釣具騎機車過來
        ，被告沒有與我一起釣魚，我只是在那邊坐而已；被告
        沒跟其他人一起來，後來才又有1 個人騎機車過來，那
        個人我不認識，他在附近走走看看，有問被告釣不釣得
        到魚，被告說他釣不到」（本院卷第28頁、第29頁、第
        33頁），足認被告所辯在場有1 個是地主，另1 個人是
        來看伊釣魚，伊不知道該人是誰乙節，應屬可信，且由
        證人丁○○所證上情可知被告與丁○○及另名不詳男子
        均不相識，其等係案發當日各自前往乙○○○養殖場，
        則乙○○○指證其他2 人與被告係同夥，並亦參與行竊
        乙節，已乏其據。
      2.次查，證人乙○○○固於偵查中證稱當時有2 個在鐵皮
        屋裡面，1 個在外面把風；外面那個人看到我之後就叫
        裡面的人趕快走，所以當場只有抓到被告（偵卷第16頁
        ），且於本院作證時指證該屋外之男子即為證人丁○○
        （本院卷第19頁），然乙○○○於案發當日報警前來查
        獲被告，乃至製作警詢筆錄時，未曾述及在場之丁○○
        亦有參與本件竊盜犯行乙情，除據證人即到場處理員警
        董家浩、陳敏吉一致證述在卷（本院卷第48頁、第49頁
        、第52頁）外，並有乙○○○之警詢筆錄可憑（警卷第
        5 頁、第6 頁），則若丁○○有在外把風而見乙○○○
        到場即呼喊示警以利被告及另名不詳男子逃離，乙○○○豈會於當時未曾向員警表示？且乙○○○係向丁○○
        承租土地經營該養殖場乙情，亦為乙○○○證實無訛（
        本院卷第35頁），乙○○○自非不識丁○○，何以其在
        偵查中又未予指明，以供檢察官加以調查？亦有可疑。
        且姑不論乙○○○於本院證稱：「我到場巡看時，看到
        在庭的另一位證人（即丁○○）坐在躺椅上，他也有看
        到我，有無反應我不知道，因為我走很快；我從鐵皮屋
        出來時，在庭的證人丁○○起身要把被告的機車牽走，
        並叫被告趕快走」（本院卷第19頁、第22頁），亦與其
        偵查中所稱丁○○係見其到場時即叫被告快走乙情不符
        ，且依乙○○○於本院所證：「丁○○沒有逃走，他就
        留在現場等警方到來，後來也有跟著我們去警局」（本
        院卷第23頁），苟丁○○確有參與其事，又豈會安然自
        若地等候警方前來，並隨同到警局？此亦有違常理，故
        乙○○○有關丁○○亦參與本件竊盜犯行之證述，先後
        矛盾且與不符常情，自不能為採，並佐以被告供稱其因
        大腸癌開刀出院，無聊才到現場釣魚等語（本院卷第58
        頁），是證人丁○○於本院證稱：「因為乙○○○一直
        稱被告他們有行竊，我就叫他們先走，但不是叫他們趕
        快走。被告也覺得他自己沒有偷東西，為何要逃跑？所
        以我才跟被告一直留在現場等警察來，不然丙○○怎麼
        抓得住我們2 人；我聽說被告當時剛開刀出院，如果當
        時被告與告訴人把事情講清楚後，我幫被告把機車牽過
        來一點，這樣他就可以直接騎機車走」（本院卷第31頁
        、第32頁），係有所據，且核與常情無悖，尚值採信，
        益徵不能逕執丁○○有叫被告先走及為其牽車之情事，
        推認其與被告間有竊盜之犯意聯絡或行為分擔。另關於
        乙○○○指證有另名身著黃色外套亦與被告進入鐵皮屋
        乙節，業據被告所否認，且此部分情節除乙○○○之證
        述外，別無其他事證相佐，並參酌證人丁○○具結所證
        ：「我先看到後來才到場的那個人先『走』過來前門處
        ，接著才是乙○○○抓著被告走過來前門處」（本院卷
        第30頁），亦與乙○○○所述另名不詳男子係逃跑離開
        現場乙情（本院卷第18頁）不符，自難遽以證人乙○○○之片面指述認定另名不詳男子亦為共犯。
      3.綜上，公訴意旨認另有2 名共犯參與本件犯行乙節，尚
        乏其據，無可採信。
三、按預備行為與未遂犯之區別，以已、未著手於犯罪之實行為
    標準，所謂著手，即指犯人對於犯罪構成事實開始實行而言
    ，是關於竊盜行為之著手，係以已否開始財物之搜尋為要件
    （最高法院94年度台上字第6989號判決意旨參照）。是核被
    告進入乙○○○之鐵皮屋內搜尋物色財物，並拿取頭燈檢視
    ，所為係犯刑法第320 條第3 項、第1 項之普通竊盜未遂罪
    。被告已著手於竊盜犯罪行為之實施，而未竊得他人動產之
    結果，為未遂犯，酌依刑法第25條第2 項規定減輕其刑。又
    本件並無積極事證可資認定被告與丁○○及另名不詳成年男
    子共同行竊，已如前述，故公訴意旨認被告係涉犯刑法第32
    1 條第1 項第4 款、第2 項之結夥3 人加重竊盜未遂罪，並
    與另2 人間有犯意聯絡及行為分擔，應論以共同正犯，均有
    未恰，惟二者之基本社會事實同一，自應變更起訴法條而為
    審理判決。爰審酌被告見乙○○○經營之養殖場已歇業，且
    其內之鐵皮屋因遭他人破壞而留有破洞，遂心生歹念，進入
    屋內探尋有無可竊之財物，並拿取屬乙○○○所有之頭燈1
    個檢視有無價值，所為誠有不該，惟念及被告尚能坦承其入
    內拿取頭燈之事實，僅否認有竊盜犯意，且後已認錯，並獲
    告訴人乙○○○之諒解，且表明願給被告自新機會（本院卷
    第81頁），及被告無任何犯罪科刑紀錄，有臺灣高等法院被
    告前案紀錄表在卷可考，素行良好等一切情狀，量處有期徒
    刑3 月及諭知易科罰金之折算標準，以資懲儆。
四、本院再審酌被告並無前科，品行尚佳，並念其犯後尚見悔意
    ，且其取得被害人之宥恕等情，均如前述，其因一時失慮而
    觸刑典，斟酌再三，並認其患有大腸癌之惡疾，遽令其短期
    身限囹圄，恐有難收預防教化之顧慮，尚非合宜，而認其經
    此偵審程序及刑之宣告，應明瞭其違法行為後果之嚴重性，
    當知所警惕，本院認所宣告之刑以暫不執行為適當，爰併諭
    知緩刑2 年，又再審酌被告因守法觀念薄弱而觸法，為確保
    其能記取教訓並建立尊重法治之正確觀念，使被告革除其不
    正心態，認有加強對其追蹤、考核及輔導之必要，本院認除
    前開緩刑宣告外，另有課予被告預防再犯所為必要命令宣告
    之必要，爰併予諭知被告依刑法第74條第2 項第8 款規定，
    命被告應受法治教育3 場次，以使被告保有正確法律觀念。
    又因本院對被告為刑法74條第2 項第8 款預防再犯所為必要
    命令之宣告，是併依刑法第93條第1 項第2 款之規定，諭知
    於緩刑期間付保護管束，以輔導向善，以啟自新，併勵來茲
    。另被告如有違反上述負擔而情節重大者，依刑法第75條之
    1 第1 項第4 款之規定，得為撤銷緩刑宣告之事由，亦併予
    指明。
據上論斷，應依第299 條第1 項前段、第300 條，刑法第320 條
第1 項、第3 項、第25條第2 項、第41條第1 項前段、第74條第
1 項第1 款、第2 項第8 款、第93條第1 項第2 款，刑法施行法
第1 條之1 第1 項、第2 項前段，判決如主文。
本案經檢察官甲○○到庭執行職務。
中    華    民    國    99    年    8    月    17     日
                  刑事第八庭  法  官  蔣志宗
以上正本證明與原本無異。
如不服本判決應於收受送達後10日內向本院提出上訴書狀，並應
敘述具體理由；如未敘述上訴理由者，應於上訴期間屆滿後20日
內向本院補提理由書（均須按他造當事人之人數附繕本）「切勿
逕送上級法院」。
中    華    民    國    99    年    8     月    17    日
                              書記官  李崑良
附錄本件論罪科刑之法條：
中華民國刑法第320條第1項、第3項
意圖為自己或第三人不法之所有，而竊取他人之動產者，為竊盜
罪，處5 年以下有期徒刑、拘役或5 百元以下罰金。
前二項之未遂犯罰之。
刑法施行法第1 條之1
中華民國94年1 月7 日刑法修正施行後，刑法分則編所定罰金之
貨幣單位為新臺幣。
94年1 月7 日刑法修正時，刑法分則編未修正之條文定有罰金者
，自94年1 月7 日刑法修正施行後，就其所定數額提高為30倍。
但72年6 月26日至94年1 月7 日新增或修正之條文，就其所定數
額提高為3倍。

司法院資訊處製作；財團法人民間司法改革基金會備份。
